臺灣嘉義地方法院刑事判決　　　　　　　　　　　　九十四年度訴更(一)字第一號
　　公　訴　人　臺灣嘉義地方法院檢察署檢察官
　　被　　　告　榮陽商行
　　代　表　人　乙○○
　　被　　　告　甲○○
　　代　表　人　丙○○
右列被告等因違反政府採購法案件，經檢察官提起公訴（九十二年度偵字第五五四一
號），復經本院合議庭裁定由受命法官獨任行簡式審判程序，判決如左：
    主  文
榮陽商行之代表人，因執行業務，連續意圖影響採購結果，而借用他人名義及證件投
標，科罰金新台幣伍萬元。
甲○○之代表人，因執行業務，連續意圖影響採購結果，容許他人借用本人名義及證
件參加投標，科罰金新台幣伍萬元。
    事  實
一、乙○○、丙○○（均另案經本院判處有期徒刑三月，如易科罰金，以三佰元折算
    一日，上訴中）分別係榮陽商行、甲○○之負責人，二人並為舊識及遠親，均從
    事造林業，嗣丙○○移居高雄縣甲仙鄉務農後，已有五年未曾從事造林工作。詎
    乙○○為使榮陽商行承攬行政院農業委員會林務局嘉義林區管理處（下稱嘉義林
    管處）之造林地刈草等採購案，惟恐參加投標之合格廠商未達三家，將未能開標
    決標，或為避免依法應行迴避之不利結果，竟基於意圖影響採購結果之概括犯意
    ，先後於民國九十一年間，在如附表所示之二項採購案中，向丙○○情商借用甲○○之名義及證件投標，丙○○明知乙○○僅係單純借用甲○○之名義、資格投
    標，猶基於意圖影響採購結果之概括犯意，同意乙○○借用甲○○之名義及證件
    參加投標，並由乙○○訂定甲○○之標價後，填具甲○○之招標投標及契約文件
    、嘉義林管處造林作業標單等文件，並附具相關之資格證件，先於九十一年五月
    二十九日，自其所有之華南商業銀行嘉南分行帳戶（帳號：000000000
    000號），提領面額新台幣（下同）七萬元之支票一張（發票人：台灣銀行嘉
    義分行，票號：ＢＦ0000000號）；再於同年九月十九日，自前揭帳戶，
    提領面額八萬八千元之支票一張（發票人：華南商業銀行嘉南分行，票號：ＡＢ
    0000000號），以供為甲○○於該二項採購案中押標金之用。嗣如附表所
    示之採購案分別開標、決標後，榮陽商行於附表編號一之採購案得標，以甲○○
    參與投標之附表編號二採購案則因非屬最低價廠商而未得標。
二、案經嘉義市調查站移送臺灣嘉義地方法院檢察署檢察官偵查起訴，經本院合議庭
    裁定由受命法官獨任行簡式審判程序。
    理  由
一、訊據被告榮陽商行之代表人乙○○、甲○○之代表人丙○○，對於右揭犯罪事實
    ，於本院準備程序及審理時均坦承不諱，並有嘉義林管處招標押標金收入明細表
    、開標及決標記錄、信封、標單封、招標投標及契約文件、比減價格標單、造林
    作業標單、退還押標金申請單、承包投標須知、邀標公告資料、營利事業登記基
    本資料查詢、華南商業銀行嘉南分行九十二年六月十六日（九二）華嘉南字第二
    二四號函附之存摺類存款取款憑條影本二張、電信使用者資料查詢回覆單一張、
    支票影本二紙等附卷可稽，足認被告榮陽商行之代表人乙○○、甲○○之代表人
    丙○○之自白與事實相符，本件事證明確，被告等犯行堪予認定。
二、查被告榮陽商行之代表人乙○○借用被告甲○○名義及證件參與投標，係犯政府
    採購法第八十七條第五項前段之意圖影響採購結果，而借用他人名義及證件投標
    罪。被告甲○○之代表人丙○○容許乙○○借用被告甲○○名義及證件參加投標
    ，係犯政府採購法第八十七條第五項後段之意圖影響採購結果，而容許他人借用
    本人名義及證件參加投標罪。又乙○○、丙○○前後二次違反政府採購法之犯行
    ，時間緊接，犯罪構成要件相同，顯係基於概括犯意反覆為之，為連續犯。被告
    榮陽商行、甲○○均依同法第九十二條規定亦應科以該條之罰金。爰審酌被告榮
    陽商行之代表人乙○○、被告甲○○之代表人丙○○行為之手段，對政府採購制
    度之公平性產生危害，暨事後坦承犯行之犯後態度良好，並知悔悟等一切情狀，
    諭知被告榮陽商行、甲○○科以如主文所示之罰金刑。
據上論斷，應依刑事訴訟法第二百七十三條之一第一項、第二百九十九條第一項前段
，政府採購法第八十七條第五項、第九十二條，判決如主文。
本案經檢察官廖素琪到庭執行職務。
中      華      民      國    九十四    年      二      月     十八     日
                                      臺灣嘉義地方法院刑事第三庭
                                          法  官  卓  春  慧
右正本證明與原本無異。
如不服本判決，應於判決送達後十日內向本院提出上訴狀( 應附繕本 )。
中      華      民      國    九十四    年      二      月     十八     日
                                          書記官  江  芳  耀
附錄本案論罪科刑法條全文：
政府採購法第八十七條第五項：
意圖影響採購結果或獲取不當利益，而借用他人名義或證件投標者，處三年以下有期
徒刑，得併科新臺幣一百萬元以下罰金。容許他人借用本人名義或證件參加投標者，
亦同。
政府採購法第九十二條：
廠商之代表人、代理人、受雇人或其他從業人員，因執行業務犯本法之罪者，除依該
條規定處罰其行為人外，對該廠商亦科以該條之罰金。
附表：嘉義林管處各次採購案詳情。
┌──┬──┬────┬────┬────┬────┬────┬────┐
│編號│標號│標的名稱│開標日期│押標金額│投標廠商│得標廠商│決標金額│
├──┼──┼────┼────┼────┼────┼────┼────┤
│一  │九十│九十一年│九十一年│七萬元  │榮陽商行│榮陽商行│二萬八千│
│    │一年│度第五十│五月三十│        │、甲○○│        │五百元  │
│    │度第│五、五十│日上午九│        │、錦成林│        │（甲○○│
│    │十六│七號造林│時三十分│        │業行。  │        │之標價為│
│    │標  │地刈草、│        │        │        │        │四萬四千│
│    │    │切蔓、修│        │        │        │        │元、榮陽│
│    │    │枝、整理│        │        │        │        │商行之標│
│    │    │等工作  │        │        │        │        │價為四萬│
│    │    │        │        │        │        │        │三千元，│
│    │    │        │        │        │        │        │嗣經減價│
│    │    │        │        │        │        │        │後以底價│
│    │    │        │        │        │        │        │承包）  │
├──┼──┼────┼────┼────┼────┼────┼────┤
│二  │九十│九十一年│九十一年│八萬八千│祥輝行、│鴻林企業│十三萬六│
│    │一年│度追二號│九月二十│元      │松根綠化│        │千八百元│
│    │度第│造林地整│日上午九│        │工程有限│        │（甲○○│
│    │三十│地、新植│時三十分│        │公司、明│        │之標價為│
│    │標  │、補植、│        │        │興號、鴻│        │十六萬元│
│    │    │刈草、除│        │        │林企業、│        │）      │
│    │    │蔓及植穴│        │        │景輝園藝│        │        │
│    │    │除草等撫│        │        │股份有限│        │        │
│    │    │育工作  │        │        │公司、長│        │        │
│    │    │        │        │        │森行。  │        │        │
└──┴──┴────┴────┴────┴────┴────┴────┘
